臺灣臺中地方法院民事判決　　　　　　 95年度重訴字第445號
原　　　告　台灣省台中農田水利會
法定代理人　癸○○
訴訟代理人　楊盤江　　律師
被　　　告　甲○○
訴訟代理人　戊○○
被　　　告　南儀有限公司
法定代理人　己○○
訴訟代理人　辛○○
　　　　　　　　　　　號
被　　　告　乙○○
　　　　　　丙○○
上列二人
訴訟代理人　丁○○　　住台中市.
被　　　告　壬○○　　住台中市.
　　　　　　庚○○　　住同上
上列當事人間請求拆屋還地事件，於民國96年2月8日言詞辯論終
結，本院判決如下：
    主      文
被告甲○○應將坐落臺中市○區○○段八二之二一七地號土地上
如附圖所示編號E部分面積０點０一九八公頃之磚造鐵架石棉瓦
建物拆除，並將土地返還原告。被告南儀有限公司應自上開土地
遷出。
被告乙○○、丙○○應將坐落臺中市○區○○段八二之二一六地
號土地上如附圖所示編號A部分面積０點０一四０公頃之鐵架石
棉瓦建物及編號B部分面積０點０二六七公頃之鐵架烤漆板建物
拆除，並將土地返還原告。被告庚○○應自上開編號A部分土地
遷出。被告壬○○應自上開編號B部分土地遷出。
被告甲○○應給付原告新臺幣肆拾陸萬陸仟參佰貳拾玖元，及自
民國九十六年一月二十四日起至返還第一項土地之日止，按年給
付原告新台幣玖萬陸仟參佰零柒元。
被告乙○○、丙○○應連帶給付原告新臺幣壹佰壹拾萬肆仟伍佰
貳拾伍元，及自民國九十六年一月二十四日起至返還第二項土地
之日止，按年給付原告新台幣肆拾伍萬柒仟零肆拾伍元。
原告其餘之訴駁回。
訴訟費用由被告甲○○、南儀有限公司負擔四分之一，由被告乙○○、丙○○、庚○○負擔四分之一，由被告乙○○、丙○○、
壬○○負擔二分之一。
本判決原告勝訴部分於原告分別以新臺幣壹佰柒拾萬元為被告甲○○、南儀有限公司供擔保，以新台幣貳佰壹拾伍萬元為被告乙○○、丙○○、庚○○供擔保，以新台幣肆佰壹拾萬元為被告乙○○、丙○○、壬○○供擔保後，得假執行。但被告甲○○、南
儀有限公司如以新臺幣伍佰壹拾壹萬肆仟玖佰參拾肆元，被告乙○○、丙○○、庚○○如以新台幣陸佰肆拾伍萬零陸佰肆拾元，
被告乙○○、丙○○、壬○○如以新台幣壹仟貳佰參拾萬貳仟貳
佰玖拾貳元，分別為原告預供擔保後，各得免為假執行。
原告其餘假執行之聲請駁回。
    事實及理由
一、程序事項之說明：
  (一)被告南儀有限公司（下稱被告南儀公司）、庚○○、壬○○
    均未於言詞辯論期日到場，核無民事訴訟法第386條各款所
    列情形，應依原告之聲請，由其一造辯論而為判決。
  (二)按訴狀送達後，原告不得將原訴變更或追加他訴。但請求之
    基礎事實同一及擴張或減縮應受判決事項之聲明者，不在此
    限，民事訴訟法第255第1項第2款、第3款定有明文。所謂請
    求之基礎事實同一，係指變更或追加之訴與原訴之主要爭點
    有其共同性，各請求利益之主張在社會生活上可認為同一或
    關連，而就原請求之訴訟及證據資料，於審理繼續進行在相
    當程度範圍內具有同一性或一體性，得期待於後請求之審理
    予以利用，俾先後兩請求在同一程序得加以解決，避免重複
    審理，進而為統一解決紛爭者，即屬之。次按不變更訴訟標
    的，而補充或更正事實上或法律上之陳述者，非為訴之變更
    或追加，民事訴訟法第256條亦定有明文。原告於民國95年
    10月14日提起本件訴訟時，原係聲明「被告甲○○應將坐落
    臺中市○區○○段82-217地號土地上之建物拆除（面積以實
    測為準），將土地返還原告。被告南儀公司應將上開建物騰
    空。」、「被告乙○○、丙○○應將坐落臺中市○區○○段
    82-216地號土地上之建物拆除（面積以實測為準），並將土
    地返還原告。被告庚○○、壬○○應將上開建物騰空。」嗣
    經測量後，於96年1月17日具狀分別補充、更正事實上及法
    律上之陳述而聲明為「被告甲○○應將坐落臺中市○區○○
    段82-217地號土地上如附圖所示編號E部分面積0.0198公頃
    之磚造鐵架石棉瓦建物拆除後，將其坐落之土地連同編號D
    部分面積0.0044公頃及編號F部分面積0.0009公頃之空地返
    還原告。被告南儀公司應自上開編號E部分土地遷出。」、
    「被告乙○○、丙○○應將坐落臺中市○區○○段82-216地
    號土地上如附圖所示編號A部分面積0.0140公頃之鐵架石棉
    瓦建物及編號B部分面積0.0267公頃之鐵架烤漆板建物拆除
    後，將其坐落之土地連同編號C部分面積0.0016公頃之空地
    返還原告。被告庚○○應自上開編號A部分土地遷出。被告
    壬○○應自上開B部分土地遷出。」，另就被告甲○○、乙○○、丙○○部分則基於侵權行為或不當得利之法律關係追
    加聲明「被告甲○○應給付原告新台幣（下同）73 8,994元
    ，及自96年1月24日起，至返還土地之日止，按年給付原告
    152,680元。」、「被告乙○○、丙○○應連帶給付原告1,4
    62,533元，及自96年1月24日起，至返還土地之日止，按年
    連帶給付原告605,186元。」核原告前揭所為，其性質為補
    充應受判決事項之聲明，並更正法律上之陳述，自屬適法。
    而其對被告甲○○、乙○○、丙○○等人追加請求相當於租
    金之損害金或侵權行為之損害賠償，與原告起訴之初對被告
    甲○○、乙○○、丙○○等人之請求，所涉基礎事實，均係
    該被告甲○○、乙○○、丙○○等人占用系爭土地有無正當
    權源，是原請求與追加後之訴之主要爭點具有共同性，其訴
    訟及證據資料，於審理中具有同一性或一體性，徵諸前開說
    明，是原告此項訴之追加合於前揭規定，亦應予准許。
  (三)訴狀送達後，原告不得將原訴變更或追加他訴，但擴張或減
    縮應受判決事項之聲明者，不在此限，民事訴訟法第255 條
    第1項第3款定有明文。本件原告嗣於96年2月8日再具狀減縮
    聲明為「被告甲○○應將坐落臺中市○區○○段82-217地號
    土地上如附圖所示編號E部分面積0.0198公頃之磚造鐵架石
    棉瓦建物拆除後，將土地返還原告。被告南儀公司應自上開
    土地遷出。」、「被告乙○○、丙○○應將坐落臺中市○區
    ○○段82-216地號土地上如附圖所示編號A部分面積0.0140
    公頃之鐵架石棉瓦建物及編號B部分面積0.0267公頃之鐵架
    烤漆板建物拆除後，將土地返還原告。被告庚○○應自上開
    編號A部分土地遷出。被告壬○○應自上開B部分土地遷出。
    」、「被告甲○○應給付原告582,912元，及自96年1月24日
    起，至返還土地之日止，按年給付原告120,384元。」、「
    被告乙○○、丙○○應連帶給付原告1,407,212元及自96年1
    月24日起，至返還土地之日止，按年連帶給付原告582,294
    元。」，核其性質係為減縮應受判決事項之聲明，依前開規
    定，亦屬適法。
二、兩造之主張：
  (一)原告起訴主張：坐落台中市○區○○段82-217地號、82-216
    地號土地係原告所有，詎被告甲○○於原告所有上揭82-217
    地號如附圖所示編號E部分面積0.0198公頃之土地上搭建磚
    造鐵架石棉瓦建物一棟，並將之出租予被告南儀公司。被告
    乙○○、丙○○於原告所有上揭82-216地號如附圖所示編號
    A部分面積0.0140公頃之土地上搭建鐵架石棉瓦建物，於如
    附圖所示編號B部分面積0.0267公頃之土地上搭建鐵架烤漆
    板建物，並分別將編號A部分出租予被告庚○○、編號B部分
    出租予被告壬○○。惟被告等人並無使用系爭土地之合法權
    源，爰依民法第767條規定，訴請被告拆屋還地。又被告甲○○所有上揭建物即台中市○區○○街742號房屋，其屋齡
    顯然超過5年；被告乙○○、丙○○自93年8月16日起始登記
    為台中市○區○○段84-25地號土地所有權人；渠等無權占
    有原告之土地，原告自受有相當於租金之損害，爰依民法第
    179條或同法第184條、第185條規定，分別請求被告甲○○
    給付自91年1月24日起至96年1月23日止，按申報地價10%計
    算之不當得利或損害賠償582,912元，及自96年1月24日起至
    完成拆屋還地之日止，按年給付原告120,384元；請求被告
    乙○○、丙○○連帶給付自93年8月17日起至96年1月23日止
    ，共2年5月又6日，僅依2年5月計算之按申報地價10%計算之
    不當得利或損害賠償1,407,212元，及自96年1月24日起至完
    成拆屋還地之日止，按年連帶給付原告582,294元等語。並
    聲明：
    1.被告甲○○應將坐落臺中市○區○○段82-217地號土地上
      如附圖所示編號E部分面積0.0198公頃之磚造鐵架石棉瓦
      建物拆除後，將土地返還原告。被告南儀公司應自上開土
      地遷出。
    2.被告乙○○、丙○○應將坐落臺中市○區○○段82-216地
      號土地上如附圖所示編號A部分面積0.0140公頃之鐵架石
      棉瓦建物及編號B部分面積0.0267公頃之鐵架烤漆板建物
      拆除後，將土地返還原告。被告庚○○應自上開編號A部
      分土地遷出。被告壬○○應自上開B部分土地遷出。
    3.被告甲○○應給付原告582,912元，及自96年1月24日起，
      至返還土地之日止，按年給付原告120,384元。
    4.被告乙○○、丙○○應連帶給付原告1,407,212元及自96
      年1月24日起，至返還土地之日止，按年連帶給付原告582
      ,294元。
    5.原告願供擔保請准宣告假執行。
  (二)被告部分：
    1.被告甲○○則以：坐落臺中市○區○○段82-217地號土地
      上之建物係被告甲○○所有，但已經出租給被告南儀公司
      ，被告甲○○願於96年10月31日與被告南儀公司之租約到
      期後，將建物拆除並將土地返還原告，在此之前，被告甲○○無法拆屋交地。另損害金部分，原告以申報地價10%
      計算，顯不適當。且被告甲○○出租系爭建物予被告南儀
      公司，每月租金僅22,000元，而地上建物為磚造鐵架石棉
      瓦，房屋價值所費不貲，是於計算基地租金時，自應將房
      屋價款扣除等語資為抗辯。並聲明：原告之訴及假執行之
      聲請均駁回。如受不利之判決，願供擔保免為假執行。
    2.被告乙○○、丙○○則以：坐落臺中市○區○○段82-216
      地號土地上之建物係被告乙○○、丙○○所有，但已經分
      別出租給被告庚○○、壬○○，租期至96年8月31日始到
      期，租約到期後，被告乙○○、丙○○願將建物拆除並將
      土地返還原告。又被告乙○○、丙○○不知道有占到原告
      之土地，不同意原告請求損害金等語資為抗辯。並聲明：
      原告之訴及假執行之聲請均駁回。如受不利之判決，願供
      擔保免為假執行。
    3.被告南儀公司未於最後言詞辯論期日到場，惟據其前言詞
      辯論答辯略以：系爭建物是其向被告甲○○租用者，租期
      至96年10月31日，租約到期後才願意搬遷等語。並聲明：
      原告之訴及假執行之聲請均駁回。如受不利之判決，願供
      擔保免為假執行。
    4.被告庚○○、壬○○均未於最後言詞辯論期日到場，惟據
      其前言詞辯論答辯略以：系爭建物是其等分別向被告乙○○、丙○○租用者，租期至96年8月31日，同意原告之請
      求，但希望至租約到期後始返還土地等語。並聲明：原告
      之訴及假執行之聲請均駁回。如受不利之判決，願供擔保
      免為假執行。
三、下列事實為原告及被告甲○○、乙○○、丙○○、庚○○、
    壬○○所不爭執，並有土地登記簿謄本、台中市中山地政事
    務所土地複丈成果圖為證，自堪信為真實，本院採為判決之
    基礎。
  (一)原告為臺中市○區○○段82-217及82-216地號土地之所有權
    人。
  (二)系爭公館段82-217地號土地上有被告甲○○所有如95年12月
    27日複丈成果圖所示E部分面積0.0198公頃之磚造鐵架石棉
    瓦建物，並將該建物出租予被告南儀公司，租期至96年10月
    31日屆滿，現由南儀公司占有使用中。
  (三)系爭公館段82-216地號土地上有被告乙○○、丙○○所有如
    95年12月27日複丈成果圖所示A部分面積0.0140公頃之鐵架
    石棉瓦建物及B部分面積0.0267公頃之鐵架烤漆板建物，並
    將其中A部分面積0.0140公頃之建物出租予被告庚○○，租
    期至96年8月31日屆滿，現由庚○○占有使用中；其中B部分
    面積0.0267公頃之建物出租予被告壬○○，租期至96年8月3
    1日屆滿，現由壬○○占有使用中。
  (四)被告甲○○同意於96年10月31日其與被告南儀公司租約到期
    後，將建物拆除，並將土地返還原告。
  (五)被告乙○○、丙○○同意於96年8月31日其與被告庚○○、
    壬○○之租約到期後，將建物拆除，並將土地返還原告；被
    告庚○○、壬○○同意於96年8月31日租約到期後遷出上開
    土地。
  (六)系爭公館段82-217地號土地如95年12月27日複丈成果圖所示
    Ｄ部分面積0.0044公頃及Ｆ部分面積0.0009公頃，現為空地
    ，無人占有。
  (七)系爭公館段82-216地號土地如95年12月27日複丈成果圖所示
    Ｃ部分面積0.0016公頃，現為空地，無人占有。
  (八)系爭公館段82-217地號土地之申報地價為每平方公尺6,080
    元。系爭公館段82-216地號土地之申報地價為每平方公尺
    14,0 37元。
四、本件訴訟之爭點：
  (一)被告等有無占有使用原告所有系爭土地之權利？或俟其租賃
    契約到期始返還土地之權利？
  (二)如被告甲○○、乙○○、丙○○係無權占有使用系爭土地，
    則原告得請求被告甲○○、乙○○、丙○○給付相當租金之
    不當得利或侵權行為之損害賠償金之數額為何？
五、得心證之理由：
  (一)原告主張本件坐落台中市○區○○段82-217地號、82-216地
    號土地係原告所有，分別為被告等人所占有使用，其中被告
    甲○○在系爭82-217地號如附圖所示編號E部分面積0.0198
    公頃之土地上搭建磚造鐵架石棉瓦建物一棟，並出租予被告
    南儀公司。被告乙○○、丙○○於系爭82-216地號如附圖所
    示編號A部分面積0.0140公頃之土地上搭建鐵架石棉瓦建物
    ，於如附圖所示編號B部分面積0.0267公頃之土地上搭建鐵
    架烤漆板建物，並分別將編號A部分出租予被告庚○○、編
    號B部分出租予被告壬○○等事實，業據原告提出土地登記
    簿謄本為證，並經本院於95年12月27日會同台中市中山地政
    事務所人員勘驗測量屬實，有本院勘驗測量筆錄及台中市中
    山地政事務所土地複丈成果圖可稽，自堪信為真實，且為被
    告所不爭執，經本院調查證據之結果，可信為真實。而被告
    甲○○、乙○○、丙○○之分別占有系爭土地，並無法律上
    之權源，亦為其等所不爭執者；另被告南儀公司、庚○○、
    壬○○固係分別向被告甲○○、乙○○、丙○○租用土地上
    之房屋；然查被告甲○○、乙○○、丙○○等人既無權占有
    系爭土地，則承租人即被告南儀公司、庚○○、壬○○等人
    自亦不因向被告甲○○、乙○○、丙○○租用房屋而取得占
    有系爭土地之權源。雖被告等人均抗辯希望至渠等間之租賃
    契約分別屆滿後，始願拆屋還地及遷出上開土地等語，然渠
    等之占有系爭土地既為無權占有，且復未得原告同意俟租約
    屆期始返還之承諾，其此部分之抗辯，自不足採。另被告乙○○、丙○○雖抗辯其等不知道有占用到原告之土地等語；
    然查系爭土地之旁即台中市○區○○段84-25地號土地固為
    被告乙○○、丙○○所有，惟其面積僅有0.0063公頃，有土
    地登記簿謄本在卷可查；而被告乙○○、丙○○分別出租予
    被告庚○○、壬○○之建物，不計坐落於其所有上揭土地上
    之部分，僅占有原告系爭82-216地號土地部分即有0.0407公
    頃（如附圖所示編號A及編號B部分），二者相差0.0344公頃
    ，而被告乙○○、丙○○於取得上揭84-25地號土地時，自
    不可能不知道自己所取得土地之面積，然其卻於取得該土地
    後，將數倍於自己所有土地面積之建物出租予他人，顯係知
    情其業已經占用他人之土地，否則被告乙○○、丙○○如何
    能將大於自己所有土地面積數倍之建物出租他人，其等之占
    有原告之土地，縱無故意，亦有過失，顯見其所辯不知道占
    有原告之土地等語，應不足採信，是其除應負無權占有之返
    還土地予原告之責外，亦應負侵權行為之賠償責任。另查無
    權占有他人土地，可能獲得相當於租金之利益，應為社會通
    常之觀念，是則被告甲○○、乙○○、丙○○等人之無權占
    有原告系爭土地，即係無法律上原因而受有相當於租金之利
    益，且致原告受有損害，原告自得依不當得利之法律關係請
    求被告返還其利益，被告甲○○、乙○○、丙○○辯稱不同
    意給付等語，亦無足採。
  (二)按所有人對於無權占有或侵奪其所有物者，得請求返還之，
    對於妨害其所有權者，得請求除去之。民法第767條定有明
    文。本件被告等人既均無權占有系爭土地，則原告基於所有
    物返還請求權之法律關係，分別請求1.被告甲○○應將坐落
    臺中市○區○○段82-217地號土地上如附圖所示編號E部分
    面積0.0198公頃之磚造鐵架石棉瓦建物拆除後，將土地返還
    原告。被告南儀公司應自上開土地遷出。2.被告乙○○、丙○○應將坐落臺中市○區○○段82-216地號土地上如附圖所
    示編號A部分面積0.0140公頃之鐵架石棉瓦建物及編號B部分
    面積0.0267公頃之鐵架烤漆板建物拆除後，將土地返還原告
    。被告庚○○應自上開編號A部分土地遷出。被告壬○○應
    自上開B部分土地遷出，為有理由，應予准許。
  (三)被告甲○○應負賠償金部分：
    按依不當得利之法則請求返還不當得利，以無法律上之原因
    而受利益，致他人受有損害為其要件，故其得請求返還之範
    圍，應以對方所受之利益為度，非以請求人所受損害若干為
    準，無權占有他人土地，可能獲得相當於租金之利益為社會
    通常之觀念（最高法院61年臺上字第1695號判例足參），而
    無權使用他人土地者，其所受利益，為使用本身，「相當於
    租金」係原受利益依其性質不能返還時應償還之價額。且土
    地所有人固得依不當得利法則向無權占用其土地之人請求返
    還相當於租金之損害金，惟其數額，除以申報地價為基礎外
    ，尚須斟酌基地之位置、工商業繁榮之程度及占用人利用土
    地之經濟價值及所受利益等項，並與鄰地租金相比較，以為
    決定，並非必達申報地價年息10%之最高額。查本件被告甲○○占用系爭82-217地號土地，無合法權源，即係無法律上
    原因而受有相當於租金之利益，且致原告受有損害，原告自
    得依不當得利之法律關係請求被告返還其利益。從而，原告
    請求被告甲○○返還無權占用系爭82-217地號土地之利益，
    於法有據。所應審究者，在於原告對被告甲○○所主張相當
    於租金之損害金是否相當？按土地法第105條準用同法第97
    條第1項規定，城市地方土地之租金，以不超過土地申報總
    價額年息10%為限。而查本件被告甲○○所占有系爭82-21 7
    地號土地之申報地價89年7月時為每平方公尺5,600元，93年
    1月時為每平方公尺6,080元，為原告與被告甲○○所不爭執
    ，且有土地登記簿謄本二件在卷可查。原告雖請求自91年1
    月24日起至被告甲○○返還土地止之相當於租金損害，其請
    求以申報地價之年息10%為計算標準，且91年1月24日起至93
    年1月23日止之申報地價依系爭82-217地號土地89年7月之申
    報地價每平方公尺5,600元為計算基礎；93年1月24日起至返
    還土地止之申報地價依系爭82-217地號土地93年1月之申報
    地價每平方公尺6,080元為計算基礎。然查系爭土地坐落台
    中市○區○○段82-217地號，被告甲○○所占有房屋之門牌
    號碼為台中市○區○○○路2段76巷13號，有原告提出之土
    地登記簿謄本及臺中市稅捐稽徵處房屋稅籍證明書在卷可查
    ，應屬城市地方土地，且被告甲○○在其上搭建如附圖所示
    E部分面積0.0198公頃之磚造鐵架石棉瓦頂之住房使用，並
    將之以每月22,000元之代價出租予被告南儀公司，換算年租
    金為264,000元，有測量成果圖及本院勘驗筆錄在卷可查。
    而其所在位置為台中市區，附近大樓林立，商業及交通尚稱
    發達，有原告提出之系爭土地附近街廓照片六紙在卷可參；
    是本院審酌系爭土地之坐落位置、工商繁榮程度、被告利用
    該土地可得之經濟價值等情事，及被告甲○○雖以每年26
    4,000元之金額出租土地上之建物予被告南儀公司，其每年
    固均獲有相當之利用價值；惟被告甲○○所出租予被告南儀
    公司之建物，面積達0.0198公頃，房屋構造為磚造鐵架石棉
    瓦，房屋造價，亦應有相當之金額；亦即其之所以能以年租
    金264,000元之代價出租系爭房地予被告南儀公司，與其事
    先支出相當金額興建房屋，亦有相當之關聯，此部分自應併
    予斟酌。故認被告甲○○應返還原告相當於租金之損害金，
    應以土地申報總價額年息8%計算為適當。是原告得請求被告
    甲○○給付相當於租金之損害金如下（元以下四捨五入）：
    1.自91年1月24日起至93年1月23日止之損害金為177,408元
      。
      計算式：每年損害金為：198平方公尺×5,600元×8%＝
                88,704元。
              91年1月24日起至93年1月23日止共2年，損害
                金為2×88,704元＝177,408元。
    2.自93年1月24日起至96年1月23日止之損害金為288,921元
      。
      計算式：每年損害金為：198平方公尺×6,080元×8%＝
                96,307元。
              93年1月24日起至96年1月23日止共3年，損害
                金為3×96,307元＝288,921元。
    3.自96年1月24日起至被告返還土地止之損害金為每年96,30
      7元。
      計算式：每年損害金為：198平方公尺×6,080元×8%＝
                96,307元
　　從而，本件原告依不當得利之法律關係，請求被告甲○○給
    付466,329元（計算式：177,408元＋288,921元＝466,329元
    ），及自96年1月24日起至返還系爭土地止，每年給付96,30
    7元，為有理由，逾此部分之請求，即無理由，應予駁回。
    而就原告經駁回部分，原告雖另依侵權行為而為請求，然原
    告依侵權行為所得主張之損害賠償請求權，其因被告甲○○
    無權占有系爭土地所受損害即為原告不能使用系爭土地之損
    害，此部分與被告使用系爭土地所獲之利益應為相當；且原
    告迄未提出有何因被告甲○○無權占有系爭土地而受有所失
    利益之損害，是原告依侵權行為所得請求之數額，顯未逾其
    依不當得利可得請求之範圍，是原告該部分之請求，亦不能
    准許，應併予駁回。
  (四)被告乙○○、丙○○應負賠償金部分：
    又所有物被他人不法干涉時，所有人除得依民法第767條規
    定，有所有物返還請求權外，依侵權行為之法則，亦有損害
    賠償請求。又因故意或過失，不法侵害他人之權利者，負損
    害賠償責任；數人共同不法侵害他人之權利者，連帶負損害
    賠償責任，民法第184條第1項前段、第185條第1項前段分別
    定有明文。查本件被告乙○○、丙○○共同無權占有原告所
    有系爭82-216地號如附圖所示編號A及編號B部分之土地，應
    負侵權行為責任，業已如前所述。是原告請求被告乙○○、
    丙○○應連帶賠償，自屬有據。至於損害金之計算標準，查
    原告因被告乙○○、丙○○無權占有系爭82-216地號土地所
    受損害即為原告不能使用系爭土地之損害，此部分與被告使
    用系爭土地所可能獲得之利益應為相當；自可參酌土地法第
    105條、第97條第1項之規定，予以計算賠償之標準較為客觀
    公允，且原告亦主張以此為其賠償金之計算標準。然其損害
    金之數額，除以申報地價為基礎外，亦須斟酌基地之位置、
    工商業繁榮之程度及占用人利用土地之經濟價值及所受利益
    等項，並與鄰地租金相比較，以為決定，並非必達申報地價
    年息10%之最高額。查本件被告乙○○、丙○○所占有系爭
    82-216地號土地之申報地價為每平方公尺14,037元；且被告
    乙○○、丙○○於93年8月16日取得其所有同段84-25地號土
    地後，即無權占有原告系爭82-216地號土地，為原告與被告
    乙○○、丙○○所不爭執，且有土地登記簿謄本二件在卷可
    查。原告雖請求自93年8月17日起至被告乙○○、丙○○返
    還土地止之損害金，其請求以申報地價之年息10%為計算標
    準。然查系爭土地坐落台中市○區○○段82-216地號，在台
    中市○區○○路上，有原告提出之土地登記簿謄本在卷可查
    ，應屬城市地方土地。被告乙○○、丙○○在其上搭建如附
    圖所示編號A部分面積0.0140公頃之鐵架石棉瓦之房屋，並
    將之以每月30,000元之代價出租予被告庚○○；於如附圖所
    示編號B部分面積0.0267公頃之鐵架烤漆板之房屋，並將之
    以每月30,000元之代價出租予被告壬○○。換算被告乙○○
    、丙○○每年可得租金為720,000元，為被告乙○○、丙○○所自承，且有測量成果圖及本院勘驗筆錄在卷可查。且其
    所在位於台中市區，附近大樓林立，商業及交通尚稱發達，
    承租人即被告庚○○租用系爭房屋供協和汽車百貨使用；被
    告壬○○租用之房屋則供開設冠達汽車使用，並有原告提出
    之系爭土地附近街廓照片六紙在卷可參；是本院審酌系爭土
    地之坐落位置、工商繁榮程度、被告乙○○、丙○○利用該
    土地可得之經濟價值等情事；及被告乙○○、丙○○雖得以
    每年720,000元之金額出租土地上之建物予被告庚○○、壬○○，其每年固均獲有相當之利用價值；惟被告乙○○、丙○○所出租予被告庚○○、壬○○之建物，面積達0.0407公
    頃，房屋構造分為鐵架石棉瓦、鐵架烤漆板，房屋造價，亦
    應有相當之金額；亦即其之所以能以年租金720,000元之代
    價出租系爭房地予被告庚○○、壬○○，並非全然是基於利
    用占有之原告土地之故，與其事先支出相當金額興建房屋，
    亦有相當之關聯，此部分應併予斟酌。故認被告乙○○、丙○○應償還原告之損害賠償金額，應以土地申報總價額年息
    8% 計算為適當。是原告得請求被告乙○○、丙○○給付之
    損害賠償金如下（元以下四捨五入）：
    1.自93年8月17日起至96年1月23日（合計為2年5月又7日，
      惟原告僅請求2年5月之損害金）止之損害金為1,104,525
      元。
      計算式：每年損害金為：（140＋267）平方公尺×14,
                037元×8% ＝457,045元。
              原告請求共2年5月之損害金為（2＋5/12）×
                457,045元＝1,104,525元。
    2.自96年1月24日起至被告返還土地止之損害金為每年457,0
      45元。
      計算式：每年損害金為：（140＋267）平方公尺×14,
                037元×8% ＝457,045元。
　　從而，本件原告依侵權行為之法律關係，請求被告乙○○、
    丙○○給付1,104,525元，及自96年1月24日起至返還系爭土
    地止，每年給付457,045元，為有理由，逾此部分之請求，
    即無理由，應予駁回。而就原告經駁回部分，原告雖另依不
    當得利之法律關係而為請求；然原告依不當得利所得主張相
    當於租金之損害金，其因被告乙○○、丙○○無權占有系爭
    土地所獲得之利益，即為原告不能使用系爭土地之損害，此
    部分與被告乙○○、丙○○使用系爭土地所獲之利益應為相
    當，是原告依不當得利所得請求之數額，顯未逾其依侵權行
    為可得請求之範圍，是原告該部分之請求，亦不能准許，應
    併予駁回。
  (五)兩造分別陳明願供擔保聲請宣告假執行或免為假執行，關於
    原告勝訴部分，經核均無不合，爰各酌定相當擔保金額宣告
    之。至於原告敗訴部分，其假執行之聲請即無宣告之依據，
    應併予駁回。
六、原告提起本訴，其中就請求被告甲○○賠償相當於租金之損
    害部分，係本於被告甲○○無權占用系爭82-217地號土地之
    同一事實，依不當得利或侵權行為之法律關係，併為請求被
    告甲○○返還不當得利或賠償損害。而就請求被告乙○○、
    丙○○賠償損害部分，亦係本於被告乙○○、丙○○無權占
    用系爭82-216地號土地之同一事實，依侵權行為或不當得利
    之法律關係，併為請求被告乙○○、丙○○賠償損害或返還
    不當得利。此種起訴之形態，係屬重疊的訴之合併；訴訟標
    的雖有數項，而僅有單一之聲明，法院應就原告所主張之數
    項標的逐一審判，如其中一項標的之請求為無理由時，仍須
    就他項標的之請求審判；若認其中一項請求為有理由，即可
    為原告勝訴之判決，就他項標的無須更為審判，法院如就數
    項標的同時判決，則為法所不許（最高法院90年度台上字第
    1610號、第1445號、71年度台上字第2388號判決可資參照）
    。是原告請求被告甲○○返還相當於租金之損害金，依不當
    得利請求獲得勝訴部分（敗訴部分之侵權行為請求亦無理由
    ，已敘述如前），既經本院為勝訴之判決，就原告另依侵權
    行為之法律關係，所為同一內容之請求，本院即毋庸再予判
    決。而原告請求被告乙○○、丙○○賠償損害部分，依侵權
    行為請求獲得勝訴部分（敗訴部分之不當得利請求亦無理由
    ，已敘述如前），既經本院為勝訴之判決，就原告另依不當
    得利之法律關係，所為同一內容之請求，本院亦毋庸再予判
    決，均附以敘明。
七、本件事證已臻明確，兩造其餘攻擊防禦方法及所舉證據，經
    審酌結果，與本件判決結論均無影響，爰不一一論述，附此
    敘明。
八、據上論結，本件原告之訴為一部有理由，一部無理由，依民
    事訴訟法第385條第1項前段、第79條、第85條第1項、第390
    條第2項、第392條第2項，判決如主文。
中　　華　　民　　國　　96　　年　　3 　　月　　1 　　日
                  民事第四庭    法　官　林源森
以上正本係照原本作成。
如對本判決上訴，須於判決送達後20日內向本院提出上訴狀（須
附繕本）。
中　　華　　民　　國　　96　　年　　3 　　月　　1 　　日
                                書記官　童貴三
